臺灣臺中地方法院刑事判決
109年度金訴字第513號
聲  請  人  臺灣臺中地方檢察署檢察官
被      告  楊國正


上列被告因洗錢防制法等案件，經檢察官聲請簡易判決處刑（臺
中地檢109年度偵字第20515號），本院認宜以通常程序審理（10
9年度中金簡字第9號）及移送併辦（彰化地檢109年度少連偵字
第170號、臺中地檢109年度少連偵字第464號），嗣被告於準備
程序中就被訴事實為有罪之陳述，經告知簡式審判程序之旨，並
聽取當事人之意見，經本院合議庭裁定由受命法官獨任進行簡式
審判程序，判決如下：
    主    文
乙○○幫助犯洗錢防制法第十四條第一項之洗錢罪，處有期徒刑
參月，併科罰金新臺幣貳萬元，罰金如易服勞役，以新臺幣壹仟
元折算壹日。緩刑貳年，緩刑期間付保護管束，並應於緩刑期內
接受受理執行之地方檢察署所舉辦之法治教育貳場次。  
    犯罪事實
一、乙○○可預見提供金融帳戶予他人使用，可能淪為他人實施財
    產犯罪之工具，仍基於即使發生亦不違反本意之幫助詐欺取
    財及掩飾隱匿特定犯罪所得來源去向之洗錢不確定故意，於
    民國109年4月2日19時許，在臺中市○○區○○○路00號之統一超
    商，以店對店方式，將其向中國信託商業銀行申設帳號0000
    00000000號帳戶(下稱乙○○中國信託銀行帳戶)存摺及提款卡
    ，寄予該等真實姓名不詳之詐欺集團成員，並於Line通訊軟
    體內告知提款密碼，容任該集團人員任意使用帳戶。又該詐
    騙集團成員(無積極證據足認成員有三人以上)取得上開帳戶
    資料後，即基於意圖為自己不法所有之犯意，自109年4月1
    日22時15分許起至109年4月11日止，撥打電話予丙○○佯稱：
    係松果購物，因作帳錯誤將訂單設為12期，欲取消需至提款
    機依指示操作云云，致丙○○陷於錯誤，於109年4月4日19時4
    8分許及同日19時56分許，匯款新臺幣（下同）2萬9,985元
    及3萬元至乙○○中國信託銀行帳戶內。另於109年4月4日19時
    19分許，撥打電話予戊○○佯稱係松果購物來電，因商家發現
    物流簽收狀況有誤，若未取消訂購，銀行每月會寄出帳單云
    云，致戊○○陷於錯誤，於109年4月4日20時許，匯款4萬7,12
    3元至乙○○中國信託銀行帳戶內。嗣丙○○、戊○○查覺受騙報
    警處理，經警循線查知上情。
二、案經丙○○訴由臺中市政府警察局第一分局、彰化縣警察局彰
    化分局報告臺灣臺中地方檢察署檢察官偵查後聲請簡易判決
    處刑及移送併辦。
    理    由
壹、程序事項
一、按除被告所犯為死刑、無期徒刑、最輕本刑為3 年以上有期
    徒刑之罪或高等法院管轄第一審案件者外，於前條第1 項程
    序進行中，被告先就被訴事實為有罪之陳述時，審判長得告
    知被告簡式審判程序之旨，並聽取當事人、代理人、辯護人
    及輔佐人之意見後，裁定進行簡式審判程序，刑事訴訟法第
    273 條之1 第1 項定有明文。查本件被告乙○○洗錢防制法等
    案件，被告於本院準備程序就被訴事實為有罪之陳述，經本
    院告知被告簡式審判程序之旨，並聽取檢察官、被告之意見
    後，裁定改依簡式審判程序進行審判。
二、按簡式審判程序之證據調查，不受第159條第1項之限制，刑
    事訴訟法第273條之2定有明文，是於行簡式審判程序之案件
    ，被告以外之人於審判外之陳述，除有其他不得作為證據之
    法定事由外，應認具有證據能力。本判決所援引被告乙○○以
    外之人於審判外之陳述，因本案採行簡式審判程序，復無其
    他不得作為證據之法定事由，依上說明，應認均具有證據能
    力，合先敘明。
三、至於卷內所存經本院引用為證據之非供述證據部分，審酌與
    本件待證事實間均具有關連性，且無證據證明係實施刑事訴
    訟程序之公務員違背法定程序所取得，亦無證據證明有何偽
    造、變造之情事，復經本院行調查證據程序，是依刑事訴訟
    法第158條之4之反面解釋，自應認均具有證據能力，得作為
    證據。
貳、實體事項
一、認定犯罪事實之證據及理由：
    上揭犯罪事實，業據被告乙○○於本院準備程序、訊問庭及審
    理時坦承不諱（見本院金訴卷第40、366、414、425頁），
    核與證人即告訴人丙○○、證人即被害人戊○○警詢指訴相符（
    見中市警一分偵字第000000000號警卷【下稱警卷一】第69
    至73頁，少連偵116卷第139至141頁），並有丙○○報案資料
    ：金融機構聯防機制通報單、ATM交易明細表影本、內政部
    警政署反詐騙諮詢專線紀錄表、中國信託商業銀行股份有限
    公司109年5月22日中信銀字第109224839116943號函暨檢附
    乙○○開戶基本資料、乙○○帳號000000000000號帳戶109年2月
    1日至109年5月1日存款交易明細、自動化交易LOG資料-財金
    交易（見警卷一第79及87、95、101至102、223、224、225
    至239、240頁）、員警職務報告、乙○○提出之7-11交貨便寄
    件資料、被告報案資料、中國信託商業銀行股份有限公司10
    9年4月20日中信銀字第109224839086753號函暨檢附乙○○開
    戶基本資料、乙○○帳號000000000000號帳戶109年1月11日至
    109年4月10日存款交易明細、自動化交易LOG資料-財金交易
    、戊○○報案資料：網路轉帳交易明細表、內政部警政署反詐
    騙諮詢專線紀錄表、臺南市政府警察局第四分局育平派出所
    受理詐騙帳戶通報警示簡便格式表、受理各類案件紀錄表（
    見少連偵116卷第49、63至69、71至73、77、79、81至99、1
    01至106、147、151至153、157、165頁），上開補強證據足
    以擔保被告前開任意性自白之真實性，核與事實相符，可採
    為證據，本件事證明確，被告犯行堪以認定，應依法論科。
二、論罪科刑：
  ㈠按刑法上之幫助犯，係以幫助之意思，對於正犯資以助力，
    而未參與實施構成要件之行為者而言（最高法院88年度台上
    字第1270號號判決要旨參照）。查被告乙○○將其所申設之中
    國信託商業銀行申設帳號000000000000號帳戶存摺及提款卡
    ，寄予該等真實姓名不詳之詐欺集團成員，並於Line通訊軟
    體內告知提款密碼，容任詐騙集團成員持之遂行詐欺取財犯
    罪及掩飾隱匿特定犯罪所得去向，雖使該集團成員得作為提
    款、轉帳及匯款之用，並向告訴人丙○○、被害人戊○○2人施
    以詐術，致使告訴人及被害人2人陷於錯誤，匯款至被告所
    提供之上開金融機構帳戶內，用以遂行詐欺取財之犯行。惟
    依前揭說明，被告雖將上揭帳戶提供他人使用，然並無證據
    證明被告與他人有何犯意聯絡及行為之分擔，是被告係基於
    幫助他人實行詐欺取財、掩飾隱匿特定犯罪所得去向之洗錢
    不確定故意，將系爭帳戶存摺、提款卡、密碼提供他人使用
    ，使該詐欺集團成員得基於意圖為自己不法所有之詐欺取財
    犯意，以詐術使告訴人及被害人陷於錯誤，而匯款至被告之
    上開帳戶內，係對於該詐欺正犯遂行詐欺取財及掩飾隱匿特
    定犯罪所得去向之犯行資以助力，且其所為提供提款存摺、
    提款卡及密碼之行為，係屬刑法詐欺取財罪、洗錢防制法洗
    錢罪構成要件以外之行為。核被告所為，係犯刑法第30條第
    1項前段、同法第339條第1項之幫助詐欺取財罪，刑法第30
    條第1項前段、違反洗錢防制法第2條第1款而犯同法第14條
    第1項之幫助洗錢罪，並應依刑法第30條第2項規定，按正犯
    之刑減輕之。
  ㈡被告以單一意思及一個行為交付金融機構帳戶之存摺、提款
    卡、密碼，幫助詐欺取財正犯為上述詐欺取財犯行，侵害告
    訴人及被害人2人財產法益，然不能重複評價，應認係一行
    為成立想像競合犯，依刑法第55條前段規定，從一罪處斷。
    另被告以一行為犯上開幫助犯詐欺取財、幫助犯洗錢 2罪，
    為想像競合犯，應依刑法第55條規定從一重以幫助犯洗錢罪
    處斷。
　㈢按犯洗錢防制法第14、15條之罪，在偵查或審判中自白者，
    減輕其刑，同法第16條第2 項定有明文。本件被告以一行為
    犯上開2罪，為想像競合犯，應依刑法第55條規定從一重論
    以幫助洗錢罪處斷，已如前述。又「自白」乃指對於該當於
    犯罪構成要件之具體社會事實，向職司偵查或審判之公務員
    為肯定供述之謂；至於所供述之具體社會事實，在法律上如
    何評價，甚或有所陳述或答辯，乃辯護權之行使，不影響自
    白之成立；再不論自白係出於自動或被動、簡單或詳細、一
    次或多次，及自白後有無翻異，苟於偵查或審判中曾經自白
    ，即應依法減輕其刑。被告乙○○於本院準備程序、訊問庭及
    審理時，坦承有提供中國信託銀行帳戶之存摺、提款卡、密
    碼予詐欺集團成員使用之事實（見本院金訴卷第40、366、4
    14、425頁），顯已自白洗錢犯行，被告既於審理時，坦承
    幫助洗錢部分之犯罪事實，本院自當依洗錢防制法第16條第
    2項規定，減輕其刑，並與前開幫助犯減輕部分，依法遞減
    之。
  ㈣爰以行為人之責任為基礎，審酌被告正值青壯，竟提供自身
    金融機構帳戶之存摺、提款卡、密碼供詐欺集團成員使用，
    肇致告訴人丙○○、被害人戊○○2人遭受詐欺受有財產損失，
    所為本應予非難，惟念及被告犯後坦承犯行，已與被害人戊○○達成調解，並已給付賠償金完成，有本院110年度中司附
    民刑移調字第40號調解程序筆錄、台北富邦銀行ATM交易單
    影本、告訴人收執款項Line訊息在卷可憑（見本院金訴卷第
    403至404、429、431至433頁），另告訴人丙○○多次具狀陳
    明不克到庭、無意出席調解，然表示犯罪者理應承擔自己投
    機取巧所受刑責等語（見本院金訴卷第119、225、245、278
    頁），衡酌被告已設法填補被害人戊○○所受損害，另因告訴
    人丙○○無意出席調解而未能與之和解，顯見被告犯後已知悔
    悟；兼衡被告自述大學畢業之教育程度、母親已過世、父親
    60幾歲由其扶養、未婚、無子女、現在印刷工廠從事出貨工
    作、每月收入2、3萬元、早上也有兼職、經濟狀況勉持等語
    （見本院金訴卷第426頁），暨其犯罪動機、目的、手段、
    犯罪所生之危害等一切情狀，量處如主文所示之刑，並就罰
    金刑部分諭知易服勞役之折算標準。
  ㈤按行為經法院評價為不法之犯罪行為，且為刑罰科處之宣告
    後，究應否加以執行，乃刑罰如何實現之問題。依現代刑法
    之觀念，在刑罰制裁之實現上，宜採取多元而有彈性之因應
    方式，除經斟酌再三，認確無教化之可能，應予隔離之外，
    對於有教化、改善可能者，其刑罰執行與否，則應視刑罰對
    於行為人之作用而定。倘認有以監禁或治療謀求改善之必要
    ，固須依其應受威嚇與矯治之程度，而分別施以不同之改善
    措施（入監服刑或在矯治機關接受治療）；反之，如認行為
    人對於社會規範之認知並無重大偏離，行為控制能力亦無異
    常，僅因偶發、初犯或過失犯罪，刑罰對其效用不大，祇須
    為刑罰宣示之警示作用，即為已足，此時即非不得緩其刑之
    執行，並藉違反緩刑規定將入監執行之心理強制作用，謀求
    行為人自發性之改善更新（最高法院102年度台上字第4161
    號判決意旨參照）。經查，被告未曾因故意犯罪受有期徒刑
    以上刑之宣告，有臺灣高等法院被告前案紀錄表在卷可按，
    其因一時失慮，致罹刑典，犯後已知坦承犯行，且已與被害
    人戊○○達成調解並給付完成，盡力彌補所犯造成之損害，悔
    意殷切，前已敘及，信經此偵審程序及刑之宣告，當能促其
    自我約制而無再犯之虞，本院因認所宣告之刑，以暫不執行
    為適當，爰予宣告緩刑2年，另考量其犯行對社會仍有危害
    ，應課予一定之負擔，以資警惕，且參酌被告法治觀念不足
    ，為確保其能記取教訓，並導正偏差行為，避免再犯，本院
    認除前開緩刑宣告外，有課予被告預防再犯所為必要命令宣
    告之必要，爰依刑法第74條第2項第8款規定，諭知於緩刑期
    間應接受受理執行之地方檢察署所舉辦之法治教育2 場次，
    且因本院已諭知被告緩刑期間應接受法治教育之負擔，爰依
    刑法第93條第1項第2款規定，併予宣告於緩刑期間付保護管
    束。倘被告未遵守上開緩刑所附條件且情節重大，足認原宣
    告之緩刑難收其預期效果，而有執行刑罰之必要者，本院自
    得因聲請依刑法第75條之1第1項第4款之規定，撤銷緩刑宣
    告，併此敘明。
三、沒收部分：
  ㈠按犯罪所得，屬於犯罪行為人者，沒收之；於全部或一部不
    能沒收或不宜執行沒收時，追徵其價額，刑法第38條之1 第
    1 項前段、第3 項定有明文。查本件被告就提供中國信託銀
    行帳戶之存摺、提款卡、密碼供詐欺集團成員使用部分，並
    無證據證明被告就本件提供帳戶存摺、提款卡及密碼供詐欺
    集團成員使用之過程中，有取得報酬或其他犯罪所得，爰不
    予宣告沒收或追徵。
  ㈡次按供犯罪所用之物，屬於犯罪行為人者，得沒收之，刑法
    第38條第2項前段定有明文，查被告固有將中國信託銀行帳
    戶之存摺、提款卡、密碼提供詐欺集團成員遂行詐欺之犯行
    ，然該被告所有之中國信託銀行帳戶之存摺、金融卡，雖係
    供犯罪所用之物，惟該等帳戶業經列為警示帳戶，已無法再
    提供為犯罪使用，顯無再予沒收之實益，爰不予諭知沒收，
    附此敘明。
  ㈢另按洗錢防制法第18條第1項固規定「犯第14條之罪，其所移
    轉、變更、掩飾、隱匿、收受、取得、持有、使用之財物或
    財產上利益，沒收之；犯第15條之罪，其所收受、持有、使
    用之財物或財產上利益，亦同。」，惟被告非實際上提款之
    人，並無掩飾隱匿詐欺贓款之犯行，非洗錢防制法第14條第
    1項之正犯，自無上開條文適用，附此敘明。　
據上論斷，應依刑事訴訟法第273條之1第1項、第299條第1項前
段，洗錢防制法第14條第1項、第16條第2項，刑法第11條、第30
條第1項前段、第2項、第339條第1項、第55條、第42條第3項前
段、第74條第1項第1款、第2項第8款、第93條第1項第2款，判決
如主文。
本案經檢察官陳信郎聲請簡易判決處刑，檢察官吳宇軒、林宏昌
移送併辦，檢察官甲○○、丁○○到庭執行職務。
中　　華　　民　　國　　111 　年　　1 　　月　　27　　日
                    刑事第九庭  法  官  彭國能
以上正本證明與原本無異。
如不服本判決應於收受判決後20日內向本院提出上訴書狀，並應
敘述具體理由；其未敘述上訴理由者，應於上訴期間屆滿後20日
內向本院補提理由書（均須按他造當事人之人數附繕本）「切勿
逕送上級法院」。
告訴人或被害人如不服判決，應備理由具狀向檢察官請求上訴，
上訴期間之計算，以檢察官收受判決正本之日起算。
                                書記官  陳宇萱
中　　華　　民　　國　　111 　年　　1 　　月　　27　　日
附錄本案論罪科刑所犯法條
洗錢防制法第14條第1項
有第二條各款所列洗錢行為者，處7 年以下有期徒刑，併科新臺
幣5 百萬元以下罰金。
洗錢防制法第16條第2項
犯前二條之罪，在偵查或審判中自白者，減輕其刑。
中華民國刑法第30條
幫助他人實行犯罪行為者，為幫助犯。雖他人不知幫助之情者，
亦同。
幫助犯之處罰，得按正犯之刑減輕之。
中華民國刑法第339條
意圖為自己或第三人不法之所有，以詐術使人將本人或第三人之
物交付者，處5 年以下有期徒刑、拘役或科或併科50萬元以下罰
金。
以前項方法得財產上不法之利益或使第三人得之者，亦同。
前二項之未遂犯罰之。